臺灣臺北地方法院行政訴訟判決　
110年度交字第529號
原      告  鄭少瑜  
被      告  臺北市交通事件裁決所

代  表  人  蘇福智  
上列當事人間交通裁決事件，原告不服被告民國110年10月4日北
市裁罰字第22-AM0000000號裁決，提起行政訴訟，本院判決如下
：
    主  文
原告之訴駁回。
訴訟費用新臺幣參佰元由原告負擔。　　
    事實及理由
壹、程序部分
　　本件屬交通裁決事件，爰依行政訴訟法第237條之7規定，不
    經言詞辯論，逕為判決。
貳、實體部分　　
一、事實概要：
　　原告0000-00號自用小客車（下稱系爭車輛），於民國110年
    8月31日下午1時30分許，行經臺北市○○區○○○路000號前，因
    變換車道時未依規定使用方向燈，經民眾錄影向臺北市政府
    警察中山分局（下稱舉發機關）檢舉，舉發機關經檢視影像
    後，遂依道路交通管理處罰條例（下稱道交條例）第42條規
    定，以北市警交字第AM0000000號舉發違反道路交通管理事
    件通知單（下稱系爭舉發單），舉發原告有「駕駛人變換車
    道未顯示方向燈」之違規行為，並載明應到案日期為110年1
    1月11日前。嗣原告於110年10月11日向被告申請開立裁決書
    ，被告於110年10月4日以原告於上開時、地有「汽車駕駛人
    未依規定使用方向燈」之違規事實，依道交條例第42條，以
    北市裁罰字第22－AM0000000號裁決書（下稱原處分）對原告
    裁處罰鍰新臺幣（下同）1,200元，原處分於110年10月7日
    對原告送達。原告不服，於110年10月20日向本院提起行政
    訴訟。
二、原告起訴主張：
　　對檢舉之影片或相片真實性存疑等情，並聲明：原處分撤銷
    。
三、被告則以：
　　卷查本案經舉發機關就違規事實查復表示，本案係民眾檢附
    違規證據資料，檢舉系爭車輛於110年8月31日13時30分，行
    經臺北市○○○路000號前時，有駕駛人變換車道時未使用方向
    燈情事，經舉發員警審核後，依道交條例第7條之1規定查證
    屬實後擷取畫面製單舉發。依民眾所提供之行車錄影檔案顯
    示，系爭車輛行經本市○○○路000號前時，原係行駛於該路段
    第1車道，由第1車道切換至第2車道時，確有未使用方向燈
    情事。查該路段車道線繪設明確，該車既有變換車道之行為
    ，即應使用方向燈。次查道路交通安全規則第91條第1項第6
    款規定：「變換車道時，應先顯示欲變換車道方向之燈光或
    手勢。」。原告本件違規行為，洵堪認定等語置辯，並聲明
    ：原告之訴駁回。
四、本院之判斷：
㈠、按「對於違反本條例之行為者，民眾得敘明違規事實或檢具
    違規證據資料，向公路主管或警察機關檢舉，經查證屬實者
    ，應即舉發。但行為終了日起逾7日之檢舉，不予舉發。」
    ；「汽車駕駛人，不依規定使用燈光者，處新臺幣1,200元
    以上3,600元以下罰鍰。」裁處時道交條例第7條之1、第42
    條定有明文。次按道路交通安全規則第91條第1項第6款規定
    ：「行車遇有轉向、減速暫停、讓車、倒車、變換車道等情
    況時所用之燈光及駕駛人之手勢，應依下列規定：六、變換
    車道時，應先顯示欲變換車道方向之燈光或手勢。」。
㈡、經查，原告所有系爭車輛，110年8月31日下午1時30分許，行
    經臺北市○○區○○○路000號前，因有「變換車道時未依規定使
    用方向燈」之違規行為，遭舉發機關執勤員警製單舉發，經
    原告向被告申請開立裁決書，被告認原告違規事實明確，乃
    依道交條例第42條規定，以原處分裁處原告罰鍰1,200元等
    情，有系爭舉發單（本院卷第39頁）、申請製發裁決書申請
    資料（本院卷第43頁）、原處分（本院卷第47頁）、採證照
    片（本院卷第41頁）、採證光碟（本院卷末頁證件存置袋）
    在卷可稽，核堪採認為真實。
㈢、復查，觀諸本院依被告所提供之採證光碟所製之勘驗筆錄（
    本院卷第81-83頁），（檔案名稱「AM0000000」影片）畫面
    時間下午1：30：00可見系爭車輛行駛於內側車道，惟於畫
    面時間下午1：30：00至1：30：01時，可見系爭車輛由內側
    車道向右變換車道至中間車道，期間並未顯示方向燈。是系
    爭車輛有變換車道未依規定使用方向燈之違規行為，洵堪認
    定。是以，被告依道交條例第42條規定裁罰原告，洵屬適法
    有據。
㈣、本件原告雖主張，對檢舉之影片或相片真實性存疑云云。惟
    查：按道交條例第7條之1本文規定：「對於違反本條例之行
    為者，民眾得敘明違規事實或檢具違規證據資料，向公路主
    管或警察機關檢舉，經查證屬實者，應即舉發。」，參酌其
    立法理由所稱：「因警力有限及部分民眾取巧違規成性，為
    交通秩序混亂原因之一，如能藉民眾利用適當管道檢舉交通
    違規，除可彌補警力不足外，亦將產生嚇阻效果」之考量，
    從而，民眾依上開規定檢舉交通違規，與增進公共利益之必
    要有關。復觀諸本件民眾檢舉違規影像，乃汽車之行車紀錄
    器，其在道路參與過程中偶遇原告交通違規行為，予以擷錄
    並向舉發機關提出檢舉，因其僅單純影像之攝錄，並非須一
    定度量衡之採證工具，且符合行政助手之行為規範，即得作
    為舉發機關執行交通違規之公權力行使依據，無庸定期經檢
    驗機構檢驗，符合道交條例第7條之1程序規範，即得採為證
    據使用。再參酌本院勘驗該行車紀錄器影像結果，該影像連
    續，其場景、光影、色澤均屬正常且自然呈現，亦包含原告
    車輛變換車道之完整經過，自無何違背法定程序情事存在。
    是本件民眾檢舉原告違規之日期為109年9月6日，未逾違規
    行為終了（109年8月31日）之7日內檢舉期限規範，符合道
    路交通管理處罰條例第7條之1程序規範，且該行車紀錄器影
    像查無何不法取得情事，自得據以做為本件原告交通違規舉
    發之依據，當屬適法。是原告上開主張，尚不足採。
五、綜上所述，原告於事實概要欄所載時、地，有如事實概要欄
    所示之違規行為，事證明確，經被告於110年10月4日依道交
    條例第42條，以原處分裁處原告罰鍰1,200元，核無違誤。
    原告訴請撤銷原處分，為無理由，應予駁回。
六、本案判決基礎已臻明確，兩造其餘攻擊防禦方法及訴訟資料
    ，經本院審核後，認與判決結果不生影響，且無調查之必要
    ，爰不一一論述及調查，併此敘明。
七、第一審裁判費為300元，依法應由敗訴之原告負擔，且係原
    告於起訴時繳納，爰確定第一審訴訟費用如主文第2項所示
    。
八、結論：原告之訴為無理由，依行政訴訟法第98條第1項前段
    、第237條之8第1項，判決如主文。
中　　華　　民　　國　　111 　年　　2 　　月　　16　　日
                  行政訴訟庭　　法　官　張瑜鳳
以上正本係依原本作成。
如不服本判決，應於判決送達後20日內，以原判決違背法令為理
由，向本院提出上訴狀並表明上訴理由（原判決所違背之法令及
其具體內容或依訴訟資料可認為原判決有違背法令之具體事實）
，並繳納上訴裁判費新臺幣750 元。
其未載明上訴理由者，應於提出上訴後20日內，向本院補提理由
書（上訴狀及上訴理由書均須按他造人數附繕本）；如未按期補
提上訴理由書，則逕以裁定駁回上訴。　　　　　　　　　
中　　華　　民　　國　　111 　年　　2 　　月　　16　　日
                                書記官  林劭威